【裁判字號】    88,上訴,4720
【裁判日期】    890526
【裁判案由】    組織犯罪防制條例等
【裁判全文】
臺灣高等法院刑事判決                  八十八年度上訴字第四七二號
    上  訴  人
    即  被  告  丙○○
    選      任
    辯  護  人  徐揆智
    上  訴  人
    即  被  告  乙○○
    選      任
    辯  護  人  劉承斌
    上  訴  人
    即  被  告  戊○○
右上訴人，因恐嚇安全等案件，不服臺灣士林地方法院八十七年度訴字第四六三號，
中華民國八十八年九月二十三日第一審判決（起訴案號：臺灣士林地方法院檢察署八
十六年度偵字第一０二二九號），提起上訴，本院判決如左：
    主      文
原判決關於丙○○恐嚇安全、毀損暨執行刑有期徒刑部分及乙○○部分，均撤銷。
丙○○共同連續以加害生命之事，恐嚇他人致生危害於安全，處有期徒刑柒月。被訴
毀損部分無罪。
乙○○共同連續以加害生命之事，恐嚇他人致生危害於安全，處有期徒刑陸月，如易
科罰金，以佰元折算壹日。
其他上訴駁回。
    事      實
一、乙○○於民國八十五年十二月二十六日，就坐落台北縣淡水鎮○○○段糞箕湖小
    段三十地號土地之「金陽明山賓士園別墅社區」（以下簡稱賓士園社區）之開發
    ，與戊○○簽訂合作契約書，因賓士園社區原係由建商許木林所建造，嗣因故未
    能完工，許木林將權益轉讓予社區住戶之復建委員會，嗣社區復建委員會復將權
    利轉讓予林建宏（原名林永奎）續建。林建宏復於八十五年五月間以新台幣（下
    同）一千五百萬元將賓士園社區建商之權利讓渡予戊○○。惟許木林、林建宏、
    戊○○間關於賓士園社區之權利歸屬、利益分配，時生齟齬而興訟。戊○○與乙○○為確保二人合作之利益，乃由乙○○找丙○○、陳重敏（另經原審法院判處
    應執行有期徒刑十日確定）等人協助其管理社區房子，並防止許木林、林建宏再
    度插手處理社區房子，因此前後與許木林、林建宏多次滋生嫌隙。(一)八十五年十
    月間某日，許木林在賓士園社區淡水鎮糞箕湖一四０號整修房子，戊○○與不詳
    年籍之成年人莊瑞生基於共同之犯意，至許木林上開工作處所，由莊瑞生出示疑
    似真槍之槍枝向許木林恐嚇稱「不得再施工，如再做，要給你好看」等語，致許
    木林心生畏懼，不敢再施工，致生危害於許木林之生命安全。(二)乙○○與丙○○
    基於共同及概括之犯意，於八十六年二月底三月初某日，至賓士園社區糞箕湖五
    十五號許木林住處，要求許木林配合處理社區房子，並由丙○○故意打開皮包出
    示疑似制式手槍之物，令許木林心生畏懼，致生危害於許木林之生命安全。越二
    日，乙○○、丙○○續前揭恐嚇之概括犯意，並與陳重敏基於共同之犯意，至賓
    士園社區淡水鎮糞箕湖五十五號許木林住處，要求許木林配合處理賓士園社區之
    房子；越二日，乙○○與丙○○、陳重敏再度前往許木林住處，乙○○恐嚇稱「
    如果你不配合的話，我找二個小弟扛起來，犧牲掉，要你怎麼好看，就怎麼好看
    」、「要你死得很難看」等語，令許木林心生畏懼，致生危害於許木林之生命安
    全。(三)八十六年四月二十五日下午五時許，吳木賜僱用挖土機欲至其向許木林購
    置之前開淡水鎮糞箕湖九十三號修水管。丙○○、陳重敏騎車前來查看，因該屋
    涉及戊○○與乙○○之利益，乃基於共同之犯意聯絡，由丙○○自後抱住吳木賜
    ，復由陳重敏打吳木賜胸、腹部二拳（傷害部分未據告訴），陳重敏復承續前揭
    恐嚇之概括犯意，對吳木賜稱「敢對你怎麼樣，就對你怎樣，你敢去報警就要你
    的命」等語，致吳木賜心生畏懼，致生危害於吳木賜之生命安全。(四)八十六年四
    、五月間某日，王繼德至賓士園社區找許木林，丙○○、陳重敏等多人攔阻聲稱
    該處沒有許董，只有蘇董。經王繼德告以許木林住於社區淡水鎮糞箕湖五十五號
    ，伊只需與許木林講二句話。丙○○、陳重敏即基於共同之犯意聯絡，對王繼德
    脅迫稱「我們係竹聯幫的」等語，不准王繼德開車，只准步行進入，使王繼德心
    生畏怖而步行前往許木林住處，妨害王繼德行使權利。(五)八十六年五月初某日，
    許峰益、王兩成在賓士園社區淡水鎮糞箕湖一一九號工地施工，丙○○、陳重敏
    基於前揭同一概括之犯意，對許峰益、王兩成恐嚇稱「誰叫你們在這裡施工，小
    心一點，要再施工不只是這樣而已」等語，使許峰益、王兩成心生畏懼，致生危
    害於渠等之生命安全，而不敢繼續施工。(六)丙○○明知藍波刀係管制刀械，竟未
    經許可而持有該藍波刀，並藏放於台北市○○街十七巷十二號三樓。嗣於八十六
    年十月七日為法務部調查局台北縣調查站查獲，並在台北縣淡水鎮糞箕湖五十三
    號內，扣得丙○○之藍波刀一支。
二、案經法務部調查局台北縣調查處報告臺灣士林地方法院檢察署檢察官偵查起訴。
    理      由
一、訊之被告乙○○、丙○○、戊○○均矢口否認右揭犯行，均辯稱：本件係因賓士
    園社區權利之糾紛，遭許木林等誣陷云云。丙○○另辯稱：扣案之刀械，為市面
    所售之潛水刀，並非管制之藍波刀云云。
二、然查：
  (一)右揭(一)被告戊○○恐嚇安全之犯行，迭據被害人許木林指訴綦詳，並經現場證人
    許峰益證明屬實。且被告戊○○於八十五年五月二日，以一千五百萬元自案外人
    林建宏受讓賓士園社區建商之權利，有讓渡契約書影本一紙附卷可稽，是其在賓
    士園社區之利益自與原建商許木林相衝突，自有犯罪之動機，是被告戊○○此部
    分之犯行堪可認定。
  (二)關於右揭(二)被告朱秀生、丙○○連續恐嚇安全之犯罪事實，業經被害人許林木指
    陳歷歷，現場目擊證人許峰益也證述在卷，相互所述之情節均相符合。已判決確
    定之共犯陳重敏亦坦承於前揭時間與被告乙○○、丙○○前往找許木林等語（偵
    卷第二十九頁背面），此部分犯行也可認定。
  (三)關於前揭(三)被告丙○○恐嚇安全之犯罪事實，業據被害人吳木賜指證屬實，核與
    現場目擊證人洪趙華證述之情節相吻合，共犯陳重敏亦坦承當時有對吳木賜搜身
    等語。此部分犯行明確，亦可認定。
  (四)關於右揭(四)被告李陽棗強制罪之犯罪事實，為被害人王繼德指陳在卷，並經證人
    許木林、許峰益、王兩成證屬無訛，被告犯行洵可認定。
  (五)關於右揭(五)被告丙○○恐嚇安全之犯罪事實，經證人許峰益、王兩成證明在卷，
    所述情節相符，亦足以認定被告犯行。
  (六)關於右揭(六)被告丙○○持有藍波刀之犯行，經將查扣案之刀械分別送台北市政府
    警察局、內政部警政署鑑定結果均認定係屬槍砲彈藥刀械管制條例列管之刀械，
    有台北市政府警察局八十七年八月十四日北市警保字第八七二六八七九七００號
    函及內政部八十九年五月三日台（八九）內警字第八九八０四五八號函附卷可稽
    ，被告丙○○空言否認非藍波刀，自非可採。事證明確，被告犯行足堪認定。
三、被告戊○○就右揭(一)之犯罪事實所為，係犯刑法第三百零五條之恐嚇安全罪。被
    告乙○○就右揭(二)之犯罪事實，所為係犯刑法第三百零五條之恐嚇安全罪；被告
    丙○○就右揭(二)、(三)、(五)之犯罪事實，所為係犯刑法第三百零五條之恐嚇安全罪
    、就右揭(四)之犯罪事實所為係犯刑法第三百零四條之強制罪、就右揭(六)之犯罪事
    實，按藍波刀係屬槍砲彈藥刀械管制條例第四條第一項第三款所稱之刀械，依同
    條例第六條之規定非經中央主管機關許可，不得製造、販賣、運輸、持有或陳列
    。被告丙○○未經許可無故持有前開藍波刀，所為係犯行為時之槍砲彈藥刀械管
    制條例第十二條第三項之未經許可無故持有刀械罪。槍砲彈藥刀械管制條例於八
    十六年十一月十四日修正公布，於同年月二十六日生效，關於前開條例第十二條
    第三項之規定，修正為同法第十四條第三項，修正後該條之法定刑較修正前為重
    ，依刑法第二條第一項但書規定，自應適用修正前行為時之槍砲彈藥刀械管制條
    例第十二條第三項之規定處斷。被告戊○○就右揭(一)之犯罪事實與不詳年籍之成
    年人莊瑞生間；被告乙○○、丙○○與已判決確定之陳重敏間就右揭(二)之犯罪事
    實；被告丙○○與已判決確定之陳重敏就所犯右揭(三)、(五)之恐嚇安全犯罪事實、
    (四)之強制罪犯罪事實間；各有犯意聯絡與行為分擔，均為共同正犯。被告乙○○
    、丙○○就所犯恐嚇安全罪，時間緊接，犯罪方法相同，且犯構成要件相同之罪
    名，顯係基於概括犯意反覆為之，應論以連續犯一罪，並依法加重其刑。被告丙○○就右揭(五)之恐嚇安全行為，同時侵害被害人王兩成、許峰益之生命安全，係
    一行為觸犯數同種法益，為同種想像競合犯，應從一重處斷。被告丙○○就所犯
    恐嚇罪、強制罪、毀損罪、非法持有刀械罪，犯意各別，行為互異，應分論併罰
    。
四、公訴意旨另以：(一)八十六年三月中旬，乙○○以電話恐嚇林建宏稱「給兄弟沒生
    路，我就找小弟到你家開槍算帳」、「我要讓你死得很難看」等語，令林建宏心
    生畏懼（起訴書事實四）；(二)八十六年四月中旬某日下午，乙○○在淡水鎮糞箕
    湖九十三號附近，向吳木恐嚇稱「小心一點，不要亂講話，如果你亂講話，要你
    死得很難看」等語，致吳木賜心生畏懼（起訴書事實六）；(三)丁○○於八十六年
    五月間某日開車載友人甲○○前往賓士園社區拜訪友人，在社區大門口時，遭丙○○、陳重敏率領身分不詳等共七人毀損汽車（起訴書事實十），因認被告丙○○另涉有連續犯刑法第三百零五條恐嚇安全罪嫌及同法第三百五十四條之毀損罪
    嫌。訊之被告丙○○堅決否認有此部分恐嚇及毀損之犯行。而公訴人係以被害人
    林建宏、吳木賜、丁○○之指訴為其論據，惟查被害人之指訴，須無瑕疵可指，
    且經調查其他事證之結果之與事實相符，始得採為被告論罪之依據。此部分犯行
    除被害人指訴外，別無其他佐證。且丁○○車輛毀損部分，其提不出毀損照片、
    修車資料或其他任何事證，而其友人甲○○經本院依址傳訊，並囑台灣台中地方
    法院傳訊拘提，均未能到案，是此部分自不能僅憑被害人之唯一指訴，認定被告
    犯罪，其中恐嚇部分與前指有罪部分，有方法與結困之牽連關係，為裁判上一罪
    ，本院無庸另為無罪之判決。毀損部分不能證明犯罪，與有罪科刑部分，無裁判
    上一罪關係，自應為無罪之諭知。
五、公訴人另起訴被告乙○○、丙○○違反組織犯罪防制條例部分（起訴事實一）；
    被告乙○○、丙○○對許木林強制罪部分（起訴事實八）；乙○○、丙○○竊佔
    部分（起訴事實十三）；乙○○傷害部分（起訴事實十二），此部分業經原審法
    院判決，認不構成犯罪，因與有罪部分相牽連，不另為無罪諭知，於判決理由乙
    、丙、丁、戊詳為說明，認事用法，均無不合，茲引用原判決之理由（詳如附件
    原審判決）所載（此部分公訴人折服並未上訴）。
六、原審對被告戊○○及丙○○強制罪及非法持有刀械罪部分，基此認定，援引修正
    前行為時槍砲彈藥刀械管制條例第十二條第三項，刑法第十一條前段、第二條第
    一項但書、第二十八條、第三百零四條、第三百零五條、第五十五條、第五十一
    條第六款、第四十一條、第三十八條第一項第一款，罰金罰鍰提高標準條例第一
    條前段、第二條等規定，審酌被告戊○○、丙○○之犯罪動機、情節、手段等一
    切情狀，對戊○○判處有期徒刑四月，如易科罰金，以三百元折算一日。對丙○○強制罪部分，判處拘役三十日，持有刀械部分，判處拘役二十日，並定其應執
    行刑拘役四十日，如易科罰金，以三百元折算一日。扣案被告丙○○所有之藍波
    刀一支，係違禁物，依刑法第三十八條第一項第一款之規定宣告沒收。經核其認
    事用法，均無不合。被告戊○○及丙○○上訴意旨仍執前詞，否認犯罪，均無理
    由，此部分上訴應予駁回。至被告乙○○、丙○○恐嚇安全部分，原審為有罪科
    刑之判決，丙○○毀損部分，原審為無罪之判決，固非無見。惟查上揭理由四已
    詳述有部分恐嚇安全及毀損部分不構成犯罪，被告此部分上訴，指摘原判決不當
    ，尚非全無理由，應由本院將原判決關於此及丙○○所定執行刑有期徒刑部分撤
    銷改判（其餘拘役部分執行刑，並無不合，與有期徒刑不生定執行刑關係，拘役
    部分，應依原判決執行）。爰審酌被告等犯罪之動機、目的、手段、情節，被害
    人所受害程度及被告等犯後之態度等一切情狀，分別量處如主文第二、三項所示
    之刑，並就乙○○部分諭知易科罰金之折算標準。
七、據上論斷，應依刑事訴訟法第三百六十八條、第三百六十九條第一項前段、第三
    百六十四條、第二百九十九條第一項前段、第三百零一條第一項，刑法第二十八
    條、第五十六條、第三百零五條、第五十五條、第四十一條，罰金罰鍰提高標準
    條例第一條前段、第二條，判決如主文
本案經檢察官謝英民到庭執行職務。
中     華     民     國    八十九   年      五        月     二十三     日
                            臺灣高等法院刑事第五庭
                                審判長法  官  曾  德  水
                                      法  官  楊  貴  雄
                                      法  官  趙  功  恆
右正本證明與原本無異。
不得上訴。
                                      書記官  常  淑  慧
中     華     民     國    八十九   年      五        月     二十六     日
附錄：本案論罪科刑法條全文
修正前槍砲彈藥刀械管制條例第十二條第三項
未經許可，無故持有或意圖販賣而陳列刀械者，處六月以下有期徒刑、拘役或三千元
以下罰金。
刑法第三百零四條：
以強暴、脅迫使人行無義務之事或妨害人行使權利者，處三年以下有期徒刑、拘役或
三百元以下罰金。
前項之未遂犯罰之。
刑法第三百零五條：
以加害生命、身體、自由、名譽、財產之事恐嚇他人，致生危害於安全者，處二年以
下有期徒刑、拘役或三百元以下罰金。


司法院資訊處製作；財團法人民間司法改革基金會備份。
